【裁判字號】    90,抗,212
【裁判日期】    901226
【裁判案由】    聲明異議
【裁判全文】
臺灣高等法院高雄分院刑事裁定          九十年度抗字第二一二號
    抗告人  即
    聲明異議人  甲○○
右列抗告人因聲明異議案件，不服臺灣高雄地方法院中華民國九十年十一月二十七日
裁定（九十年度聲字第三二一五號），提起抗告，本院裁定如左：
      主      文
抗告駁回。
      理      由
一、抗告人聲明異議意旨略以：聲明人甲○○因案於台灣東成技能訓練所執行，此有
    臺灣高雄地方法院檢察署檢察官八十八年執緝崗字第四八九號執行指揮書（應係
    八十九年執緝字第四八九號指揮書）為憑，經縮減刑期本應於九十年十月三十日
    期滿獲釋出所，惟卻遭監所長官口頭告知接獲傳真執行指揮書繼續執行，然聲明
    人未看到指揮書，亦未接獲簽名收受任何相關合法羈押文書或執行指揮文件，直
    至九十年十一月二日監所長官始拿前開檢察署檢察官執行指揮書影本予聲明人看
    ，卻未讓聲明人簽收留存，違反刑事訴訟法第四百五十八條「指揮執行應以指揮
    書附具裁判書或筆錄之繕本或節本為之」、第五十六條、第六十一條「向在監獄
    、看守所或保安處分場所之人為送達時，囑託典獄長、看守所所長或保安處分場
    所長官代為送達，須經送達本人收受始生效力」及同法第一百零二條第一項「羈
    押被告應以押票」等規定。雖九十年十一月六日監所長官送達前開檢察署檢察官
    於九十年十月二十九日簽發之執行指揮書正本（九十年執字第七四三二號執行指
    揮書）要聲明人簽名，惟聲明人拒絕簽收。再聲明人所犯之毒品危害防制條例經
    上訴於第三審，雖於九十年十月十八日遭到上訴駁回，於同年十月二十六日接獲
    最高法院九十年台上字第六三○三號刑事判決書正本，然依刑事訴訟法第四百零
    三條、第四百零六條規定，聲明人仍有抗告權，期限應於九十年十月三十一日，
    然檢察官卻於抗告權尚未喪失前簽發執行指揮書，且未合法送達聲明人。是本件
    臺灣高雄地方法院檢察署檢察官九十年執字第七四三二號執行顯有違背法令、不
    合程式，其違法羈押執行，已屬指揮執行不當，爰依刑事訴訟法第四百八十四條
    規定聲明異議，請求撤銷執行，回復原狀，釋放聲明人云云。
二、原審以按受刑人以檢察官執行之指揮為不當者，得向「諭知該裁判之法院」聲明
    異議，刑事訴訟法第四百八十四條定有明文。本件聲明人因涉販賣第一級毒品案
    件，經本院以八十九年訴緝字第五八號判處有期徒刑七年六月，聲明人不服提起
    上訴，經臺灣高等法院高雄分院以九十年上訴字第八二三號判決上訴駁回，復經
    最高法院以九十年台上字第六三○三號判決駁回上訴確定情事，業經本院依職權
    調閱前開案卷查明屬實，再聲明人亦於異議狀內自承於九十年十月二十六日收受
    前開最高法院判決書，是聲明人所涉前開販賣毒品之違反毒品防制條例案件已經
    確定，其稱依刑事訴訟法第四百零三條、第四百零六條規定尚有抗告權，自有誤
    認。再聲明人所涉販賣毒品犯行，係由本院於主文內實際宣示其主刑及從刑，是
    本院為諭知該裁判之法院，先予敘明。又按「指揮執行，應以指揮書附具裁判書
    或筆錄之繕本或節本為之」、「受死刑、徒刑或拘役之諭知，而未經羈押者，檢
    察官於執行時，應傳喚之；傳喚不到者，應行拘提」，刑事訴訟法第四百五十八
    條前段、第四百六十九條第一項分別定有明文。又刑事訴訟法第六章有關於送達
    及第十章羈押之規定，均係對於刑事訴訟程序中之「被告」而言，此觀之該法第
    五十五條第一項規定「被告．．．為接受文書之送達，應將其住所、居所或事務
    所向法院或檢察官陳明」、第五十六條「前條之規定，於在監獄或看守所之人不
    適用之。．．」、第五十九條「被告．．得為公示送達」及第一百零二條第一項
    「羈押『被告』應用押票」等自明。是受刑人除未經羈押者，於檢察官執行時，
    應傳喚之，於傳喚不到者，應行拘提而應適用前開刑事訴訟法第四百六十九條規
    定外，自無再適用刑事訴訟法有關送達、羈押之規定。又所謂指揮執行書，乃檢
    察官指揮刑罰之執行而制作之文書，是檢察官自得本於職權，於裁判確定後，附
    具裁判書指揮監所對於在監之受刑人繼續指揮執行，此可觀之執行指揮書上載明
    「此致臺灣高雄監獄高雄分監計送台東東成」可知，此外刑事訴訟法有關執行之
    規定，除前開第四百六十九條外，並無準用或適用第六章有關送達之規定，自難
    認檢察官指揮執行書應以送達受刑人合法簽收後始生執行之效力。綜上所述，臺
    灣高雄地方法院檢察署檢察官據以執行之九十年執崗字第七四三二號執行指揮書
    ，係依據已經判決確定之本院八十九年訴緝字第五八號、臺灣高等法院高雄分院
    九十年上訴字第八二三號及最高法院九十年台上字第六三○三號刑事判決，且係
    接續八九執緝四八九號指揮書（該指揮書係至九十年十月三十日刑期期滿）執行
    ，已經本院調閱前開卷宗及該署九十年執字第七四三二號卷查明屬實，是檢察官
    於九十年十月二十九日制作九十年執崗字第七四三二號執行指揮書指揮執行，自
    無執行不當或違法羈押執行之情形。聲明人以未經合法送達簽收指揮書、前開最
    高法院九十年台上字第六三○三號判決尚未確定、羈押未用押票等語，指摘檢察
    官之執行命令不當，聲明異議，即屬無據，因而駁回抗告人異議之聲明，核無不
    合。
三、抗告意旨仍執前詞，並另略以：本案最大爭點在於抗告人在監執行中，是否適用
    刑法訴訟法第四百六十九條之規定，抗告人本應獲釋，在無繼續執行相關合法文
    件，只得到口頭告知繼續執行，且抗告人亦拒絕簽收檢察官指揮執行書，自不得
    執行，應予釋放，原審裁定尚有未洽等語，指摘原裁定不當。
四、經查原審裁定駁回抗告人之聲明異議，核無不合。而刑事訴訟法第四百六十九條
    係就未經羈押之受刑人於執行時所為之規定，本案聲明人既已另案在台灣東成技
    訓所執行，雖非屬本案之羈押，但已無傳喚或拘提之實益及必要，復無通緝之可
    言，自無再適用刑事訴訟法第四百六十九條之餘地。（該條係規定未經羈押之受
    刑人應如何到案接受執行之執行方法，與本件聲明人已另案在技訓所之情形不相
    符合），又檢察官之執行指揮書亦不以交付受刑人為必要，一經檢察官之制作完
    畢，並送達於應執行之監所即已生效，縱抗告人拒絕簽收指揮執行書，亦不影響
    其效力（此與判決確定前羈押之程式不同），抗告人尚有誤會，抗告為無理由，
    應予駁回。
五、據上論結，應依刑事訴訟法第四百十二條，裁定如主文。
中    華    民    國      九十      年      十二      月     二十六     日
                              臺灣高等法院高雄分院刑事第九庭
                                  審判長法官  張明松
                                        法官  江泰章
                                        法官  任森銓
右正本證明與原本無異。
如不服本裁定應於送達後五日內向本院提出再抗告狀。
                                      書記官  施耀程
中    華    民    國      九十      年      十二      月     二十七     日
                                                                  Ａ


司法院資訊處製作；財團法人民間司法改革基金會備份。
